臺灣高等法院民事裁定　九十三年度上字第四五二號
　　　上　訴　人　　臺北市政府
　　　法定代理人　　馬英九
　　　訴訟代理人　　劉志鵬律師
　　　被　上訴人　　甲○○
　　　訴訟代理人　　楊金順律師
右當事人間因回復原狀等事件，本院裁定如左：
      主　　　文
被上訴人應於收受本裁定正本柒日內，繳納追加之訴裁判費新臺幣捌萬貳仟貳佰捌拾
肆元，逾期未繳，即以裁定駁回追加之訴。
      理　　　由
一查本件被上訴人於本院審理期間之九十三年七月十四日，追加「上訴人應再按月給
  付被上訴人新臺幣參萬零貳佰零陸元，並自起訴狀繕本於九十二年七月二十一日送
  達上訴人之日起至上訴人騰空返還土地之日止。」之聲明（本院卷第五九頁），嗣
  於同年八月二日更正為「上訴駁回。上訴人應自民國九十二年七月二十一日起至上
  訴人騰空返還土地之日止再按月給付被上訴人新臺幣參萬零貳佰零陸元。」（本院
  卷第七二頁），並主張此乃擴張應受判決事項之聲明，屬民事訴訟法第七十七條之
  二第二項之情形，而毋庸繳納裁判費云云。
二按「上訴所得受之利益，應依上訴之聲明定之。上訴聲明所得受之利益，因上訴人
  對原判決不服之程度與應如何廢棄或變更之範圍不同而有異。以一訴附帶主張利息
  或其他孳息、損害賠償、違約金或費用者，不併算其價額，民事訴訟費用法第五條
  第二項（即新條正之民事訴訟法第七十七條之二第二項）固定有明文。惟上訴聲明
  之範圍，若僅就利息或其他孳息、損害賠償、違約金或費用部分提起上訴者，仍應
  依其價額，以定上訴利益之價額。」，最高法院著有九十二年度臺抗字第四七一號
  裁定。依該裁定意旨「若僅就利息或其他孳息、損害賠償、違約金或費用部分提起
  上訴者，仍應依其價額，以定上訴利益之價額。」，而被上訴人於本院上開追加聲
  明「上訴人應自民國九十二年七月二十一日起至上訴人騰空返還土地之日止再按月
  給付被上訴人新臺幣參萬零貳佰零陸元。」，係屬追加之訴，性質上屬新訴，依舉
  輕以明重之法理，於第二審就利息或其他孳息、損害賠償、違約金或費用部分提起
  追加之訴者，當應依其價額定上訴利益之價額，被上訴人主張無庸繳納裁判費云云
  ，核無可採。
三查本件被上訴人於原審請求上訴人應將坐落臺北市○○區○○段一小段四四八之二
  地號土地上如原判決附圖所示甲部分之道路、乙部分之機房、丙部分之隧道上水溝
  及走道、丁部分之隧道內道路拆除，並返還土地予被上訴人，惟此部分遭原判決駁
  回，嗣被上訴人對此亦未提起上訴。又被上訴人所為前開追加之訴，原係請求返還
  土地附帶之損害賠償，本不併算為訴訟標的之價額，然被上訴人既未對請求返還土
  地遭駁回部分提起上訴，則其追加損害賠償之請求即無所依據，依前揭說明，仍應
  徵收追加部分之裁判費。
四次查「因地上權、永佃權涉訟，其價額以一年租金十五倍為準；無租金時，以一年
  所獲可視同租金利益之十五倍為準；如一年租金或利益之十五倍超過其地價者，以
  地價為準。」，民事訴訟法第七十七條之四定有明文。本件被上訴人所為前開追加
  之訴，乃係請求上訴人給付相當於租金之損害賠償，則上開條文即得為核算該部分
  訴訟標的價額之依據。是依被上訴人追加之聲明所示，訴訟標的價額為新臺幣五百
  四十三萬七千零八十元，應徵追加之訴裁判費八萬二千二百八十四元，未據繳納，
  茲限被上訴人收受本裁定正本七日內，如數逕向本院繳納，逾期即以裁定駁回，特
  此裁定。
中　　　華　　　民　　　國　　九十三　　年　　　八　　　月　　 十七 　　日
                              民事第一庭
                            　　　審判長法  官  尤  豐  彥
                                        法  官  陳  金  圍
正本係照原本作成。
如不服本裁定，應於收受送達後十日內向本院提出抗告狀，並應繳納抗告費新台幣一
千元。
中　　　華　　　民　　　國　　九十三　　年　　　八　　　月　　 十七 　　日
                                        書記官  賴  淑  真
